臺灣新北地方法院民事判決
110年度訴字第2840號
原      告  阮麗華  


訴訟代理人  林見軍律師
被      告  陳聰明  


訴訟代理人  徐人和律師
被      告  葉馨蔓  
上列當事人間請求侵權行為損害賠償事件，經本院於民國111年4
月22日言詞辯論終結，判決如下：
    主  文
被告應連帶給付原告新臺幣壹拾捌萬元，及自民國一一Ｏ年一二
月十八日起至清償日止，按週年利率百分之五計算之利息。
原告其餘之訴駁回。
訴訟費用由被告連帶負擔百分之十八，餘由原告負擔。
本判決第一項得假執行；但被告如以新臺幣壹拾捌萬元為原告預
供擔保，得免為假執行。
原告其餘假執行之聲請駁回。
    事實及理由
壹、程序方面：
    被告乙○○經合法通知未於言詞辯論期日到場，核無民事訴訟
    法第386 條各款所列情形，爰依原告之聲請，由其一造辯論
    而為判決。
貳、實體方面：　　
一、原告主張：
  ㈠茲原告於民國69年3月13日與被告甲○○結婚，現婚姻關係仍存
    續中。被告乙○○明知被告甲○○有婚姻在身，竟仍執意與被告
    甲○○交往並時常攜手同遊，其過從甚密之程度早已逾越一般
    社交男女朋友之正常互動而有親密行為之發生。被告二人並
    在原告與被告甲○○共同使用之車輛上為苟合之踰矩情事，迭
    有上開車輛上之行車紀錄器所截錄日期分別為110年7月25日
    、110年8月12日、110年9月8日之影音檔及錄音譯文可證。
    除上開事證之外，更有被告乙○○在109年9月29日親筆寫給被
    告甲○○的情話文卡可證明被告二人間有原告所指稱之如上事
    實。
　㈡茲婚姻本該夫妻共同生活，建立夫妻情愛之本質為目的，且
    夫妻雙方應以誠摯互信為基礎，相互扶持，共同建立和諧美
    滿之家庭，然今被告甲○○卻是背道而馳，而與被告乙○○共同
    破壞原告所長久辛苦建立的家庭美滿生活，導致原告身心受
    創至深。
  ㈢被告甲○○與被告乙○○明知雙方均有家庭，卻仍發展出不當情
    感之交往且還逾越一般社交男女朋友之互動發生親密行為，
    乃出於惡意破壞原告之婚姻生活圓滿及配偶權益，導致原告
    家庭生活變調，内心及精神更因此飽受痛苦與打擊。故，原
    告基於維護家庭生活圓滿之權益，乃依民法第184條第1項前
    段、第185條第1項前段、第195條第1項前段、第3項等規定
    請求被告共同連帶賠償新臺幣(下同)100萬元等語。並聲明
    ：⒈被告應連帶給付原告100萬元，及自民事起訴狀繕本送達
    翌日起至清償日止，按年息5%計算之利息。⒉准供擔保宣告
    假執行。
  ㈣對被告抗辯之陳述：這個婚姻是被告甲○○單方求去，不能把
    被告甲○○背棄婚姻的行為解釋成是夫妻兩人的共同責任，就
    算夫妻感情有被告甲○○口中因被告單方求去而產生失和的行
    為，原因也是歸咎被告甲○○，且不管如何，被告甲○○在尚未
    結束婚姻前，都不該有如起訴狀所載的與他人發生不當侵害
    配偶權之行為，被告甲○○所稱之情事不足以倖免被告二人應
    負之民事賠償責任。
二、被告則以： 
　㈠被告甲○○： 
　1.原告於與被告甲○○婚姻存續期間，雙方婚姻關係婚姻已 生
    破綻，又原告屢次拒絕與被告甲○○溝通，處處質疑被告甲○○
    外遇，然均出於臆測，並將刻意在子女面前營造被告甲○○不
    顧家庭之形象，而無任何證據，然長期以來，被告甲○○兢兢
    業業努力工作，一手承擔家中經濟重擔，扶養兩名子女長大
    ，實係原告過度猜疑，不願竭力維持雙方感情，縱鈞院認被
    告等有侵害配偶權之行為，原告請求之金額顯屬過高。
  2.是原告與被告早於多年前即已幾無溝通，原告未曾嘗試或 
    努力維繫兩人婚姻關係，則此等連原告自身都不願維持之婚
    姻暨身分法益，焉有侵害可言，縱認有侵害，又何來情節重
    大。故難認原告有何因伊行為致受有精神上痛苦，是被告等
    之行為實非原告與被告甲○○婚姻關係破裂之原因，尚難認被
    告上開行為已侵害原告基於配偶關係之身分法益而情節重大
    ，原告請求100萬元，顯屬過高，懇請鈞院衡諸上情酌減之
    。
　3.被告對於原證二、三之形式真正沒有意見，但認為這部分只
    能證明雙方有言語調情之事實，不能證明雙方確實有侵害配
    偶權之行為；被告對於原證二、三為被告2人之對話光碟及
    譯文沒有意見；被告對於原證4表示我們沒辦法詳看文字的
    内容，原告所提證據的清晰度我們無法辨識是否確實是被告
    二人所為等語置辯。並聲明：⒈原告之訴駁回。⒉如受不利判
    決願供擔保准免為假執行。
  ㈡被告乙○○經合法通知，未於言詞辯論期日到場，亦未提出書
    狀作任何聲明或陳述。
三、原告主張被告間有為原證2、3所示之對話及譯文內容等情，
    業據其提出行車紀錄器對話影音檔之燒錄影片、上開影音檔
    之對話譯文等件為證（見本院卷第21至37頁），為被告甲○○
    所不爭執，而被告乙○○已於相當時期受合法之通知，未於言
    詞辯論期日到場，亦未提出準備書狀為任何爭執，依民事訴
    訟法第280條第3項準用第1項規定，視同其已自認原告主張
    之事實，故堪信原告所陳上情為真正，本院即採為判決之基
    礎。
四、本件兩造爭執之點在於：㈠原告得否依民法第184條第1項前
    段、第185條第1項前段、第195條第1項前段、第3項等規定
    請求被告連帶負侵權行為損害賠償責任？亦即原告得否請求
    被告連帶賠償精神慰撫金？㈡若可，原告得請求慰撫金數額
    為若干？茲分述如下：
　㈠原告得否依民法第184條第1項前段、第185條第1項前段、第1
    95條第1項前段、第3項等規定請求被告連帶負侵權行為損害
    賠償責任？亦即原告得否請求被告連帶賠償精神慰撫金？
　⒈按因故意或過失，不法侵害他人之權利者，負損害賠償責任
    ；故意以背於善良風俗之方法，加損害於他人者亦同。數人
    共同不法侵害他人之權利者，連帶負損害賠償責任。民法第
    184條第1項、第185條第1項分別定有明文。又不法侵害他人
    之身體、健康、名譽、自由、信用、隱私、貞操，或不法侵
    害其他人格法益而情節重大者，被害人雖非財產上之損害，
    亦得請求賠償相當之金額；前二項規定，於不法侵害他人基
    於父、母、子、女或配偶關係之身分法益而情節重大者，準
    用之，同法第195條第1、3項亦有明文。由立法意旨可知民
    法第195條第3項所保護者係身分法益，即身分權之保障，諸
    如親權、配偶權、監護權等。再按婚姻係以夫妻之共同生活
    為其目的，配偶應互相協力保持其共同生活之圓滿安全及幸
    福，而夫妻互守誠實，係為確保其共同生活之圓滿安全及幸
    福之必要條件，故應解為配偶因婚姻契約而互負誠實之義務
    ，配偶之一方行為不誠實，破壞共同生活之圓滿安全及幸福
    者，即為違反因婚姻契約之義務而侵害他方之權利（最高法
    院55年台上字第2053號判例意旨參照）。基此，足以破壞婚
    姻共同生活之圓滿安全之行止，絕非僅以通姦及相姦行為為
    限，倘夫妻任一方與他人間存有逾越結交普通朋友等一般社
    交行為之不正常往來，且侵害配偶所享有普通友誼以外情感
    交往之獨占權益之程度，已達破壞婚姻制度下共同生活之信
    賴基礎程度，仍構成侵害配偶權利之侵權行為。是以，侵害
    配偶權之行為，並不以通姦行為為限，有配偶之人與他人之
    交往，或明知為他人配偶卻故與之交往，存有逾越普通朋友
    間一般社交行為之不正常往來，已逾社會一般通念所能容忍
    之範圍，而已達破壞婚姻共同生活圓滿安全及幸福之程度者
    ，即足當之，且難認無以違背善良風俗之方法加損害於他人
    之故意，倘情節重大，即應依上開規定對被害人負非財產上
    損害賠償責任。再按婚姻係以夫妻之共同生活為其目的，配
    偶應互相保持其共同生活之圓滿安全及幸福，而夫妻互守誠
    實，乃為確保其共同生活之圓滿安全及幸福之必要條件，配
    偶之一方行為不誠實，破壞共同生活之圓滿安全及幸福者，
    即為違反婚姻契約之義務而侵害他方基於配偶關係之身分法
    益且情節重大。是以有配偶之人與他人之交往，或明知為他
    人配偶卻故與之交往，其互動方式依一般社會通念，如已逾
    越普通朋友間一般社交行為，並足動搖婚姻關係所重應協力
    保持共同生活圓滿安全幸福之忠實目的時，難認並無以違背
    善良風俗之方法，加損害於他人之故意。又基於身分關係而
    生之配偶權屬應受保護之權利，倘配偶之一方行為不誠實與
    他人發生足以破壞夫妻共同生活之圓滿安全及幸福之行為者
    ，則該第三人與不誠實之配偶即為侵害配偶權之共同侵權行
    為人（臺灣高等法院102年度上易字第801號判決意旨參照）
    。
　⒉被告2人間有為如原證2、3所示之對話內容等節為被告所不爭
    執，觀諸上開對話內容提及「女：這裡沒有紙啊！男：沒關
    係！我自己想儲存...跟我漂亮老婆做，不要再射了！我前
    天才...我一直射我會。男：有年紀不能一直射精，我之前
    跟你做做做」、「男：那邊右邊那邊有個空地，我們停在那
    邊戳幾下。女：車上做就好，又跑到空地哪裡？男：不然這
    邊？女：停車場就好了啊！男：那麼多人」、「女：老婆切
    得當然好吃。男：這麼會講話！...」、「男：我會一直想
    你。女：好啦！我知道啦！」、「男：只要你不離不棄還在
    ，我所有都是妳的。女：好喔！不錯喔！」、「男：沒搞頭
    。女：妳要搞我也不要，我累了！男：飛上天。男：抱妳妳
    也...有人沒穿內褲。女：一定要搞嗎？摸一下不行嗎？男
    ：摸就是要搞，不然幹嘛要摸」、「女：喔！...男：爽！
    說你幹我。女：喔！好爽喔！爽死了！被你幹真的是爽！女
    ：老公好棒...男：你期待那麼多天...女：好爽！被你幹好
    爽！男：我喜歡幹你！女：我喜歡被你幹我...男：我要射
    了...」等語，衡諸有配偶之人與異性第三人間有上開對話
    ，足認其等間交往應已逾越我國社會一般善良風俗對於有配
    偶之人與異性友人間合理往來之認知，衡情足以斲喪被告甲
    ○○與原告間家庭共同生活之互信基礎，被告2人於汽車上除
    有逾越交往分際之調情言語外，尚有足認兩人於汽車上有為
    性交行為之言語內容，是被告2人所為前揭行為，難認僅止
    於普通異性朋友間之正常社交範疇，顯非身為配偶之人可得
    忍受，堪認破壞夫妻間共同生活之圓滿、安全及幸福甚明，
    揆諸前揭說明，被告2人自係共同不法侵害原告基於配偶關
    係之身分法益，且夫妻間之親密關係遭此侵害，足令原告精
    神上感受莫大痛苦，亦屬情節重大，是揆諸前揭法條規定與
    說明，原告依民法第184條第1項前段、第195條第1、3項、
    第185條第1項規定請求被告2人負共同侵權行為損害賠償責
    任，即屬有據。
　㈡若可，原告得請求慰撫金數額為若干？
　⒈按原告請求精神慰撫金之損害金額，賠償慰藉金固為廣義賠
    償之性質，然究與賠償有形之損害不同，故賠償慰藉金非如
    賠償有形損害之有價額可以計算，因此究竟如何始認為相當
    ，自得由法院斟酌各種情形定其數額（最高法院47年度台上
    字第1416號裁判意旨參照）。次按慰藉金之多寡，應斟酌雙
    方之身分、地位、資力與加害之程度及其他各種情形核定相
    當之數額；其金額是否相當，自應依實際加害情形與被害人
    所受之痛苦及雙方之身分、地位、經濟狀況等關係決定之（
    最高法院85年度台上字第460號判決意旨參照）。
　⒉爰審酌原告係國中畢業、擔任家管、輔助配偶公司經營、109
    年間所得為746,316元；被告甲○○係高職畢業、從事工程、
    薪資約每月7、8萬至10萬元之間、109年間所得為1,573,250
    元，被告乙○○109年間所得為800元等節，業據原告與被告甲
    ○○自陳在卷（見本院卷第101頁），並有稅務電子閘門財產
    所得調件明細表附卷可參（另置於限閱卷內）。是衡諸兩造
    之身分、地位、經濟狀況、原證2、3所示侵害原告配偶權之
    期間及被告共同侵權行為對於原告婚姻生活之圓滿、安全及
    幸福所造成破壞之程度暨原告所受精神痛苦之程度等一切情
    狀，認原告請求被告賠償精神慰撫金180,000元核屬適當，
    應予准許，逾此金額之請求，則為無理由，應予駁回。
五、末按給付無確定期限者，債務人於債權人得請求給付時，經
    其催告而未為給付者，自受催告時起，負遲延責任；遲延之
    債務，以支付金錢為標的者，債權人得請求依法定利率計算
    之遲延利息；應付利息之債務，其利率未經約定，亦無法律
    可據者，週年利率為5%，民法第229條第2項前段、第233條
    第1項前段、第203條分別著有明文。查原告對被告之損害賠
    償請求權，係屬於未定給付期限之金錢債權，揆諸前述法條
    規定，原告自得請求被告連帶給付自民事起訴狀繕本送達翌
    日（即為110年12月18日，見本院卷第51、53頁）即受催告
    時起之法定遲延利息。從而，原告主張依據民法第184條第1
    項前段、第185條第1項、第195條第1、3項規定，請求被告
    連帶給付精神慰撫金180,000元，及自110年12月18日起至清
    償日止按週年利率5%計算之利息，為有理由，應予准許。逾
    此範圍之請求，則為無理由，應予駁回。至原告及被告甲○○
    均陳明願供擔保聲請宣告假執行及免為假執行，惟本件原告
    勝訴部分，係所命給付之金額或價額未逾500,000元之判決
    ，依民事訴訟法第389條第1項第5款規定，應依職權宣告假
    執行，此部分雖經原告陳明願供擔保請准宣告假執行，惟其
    聲請不過促請法院職權發動，本院無庸就其聲請為准駁之裁
    判，附此敘明。又被告甲○○聲請宣告免為假執行，核無不合
    ，爰酌定相當之擔保金額准許之。又原告就敗訴部分所為之
    聲請，因訴之駁回而失所依據，不予准許。末依職權宣告被
    告乙○○如預供相當之擔保得免為假執行。
六、本件事證已臻明確，兩造其餘之攻擊或防禦方法及未經援用
    之證據，經本院斟酌後，認為均不足以影響本判決之結果，
    自無逐一詳予論駁之必要，併此敘明。
七、訴訟費用負擔之依據：民事訴訟法第79條、第85條第2 項。
中　　華　　民　　國　　111 　年　　5 　　月　　25　　日
                  民事第一庭    法  官  張惠閔
以上正本係照原本作成。
如對本判決上訴，須於判決送達後20日內向本院提出上訴狀。如
委任律師提起上訴者，應一併繳納上訴審裁判費。
中　　華　　民　　國　　111 　年　　5 　　月　　25　　日
                                書記官  林沂㐵